臺灣高等法院臺中分院刑事判決　　　　94年度上訴字第1652號
上　訴　人
即　被　告　丁○○
選任辯護人　陳瑾瑜律師
　　　　　　羅豐胤律師
　　　　　　王雅泠律師
上　訴　人
即　被　告　己○○
選任辯護人　許漢鄰律師
上　訴　人
即　被　告　辛○○
選任辯護人　沈　棱律師
上列上訴人因違反政府採購法等案件，不服臺灣南投地方法院中
華民國94年7月7日第一審判決（民國93 年度訴字第4號，起訴案
號：臺灣南投地方法院檢察署92年度偵字第2556、2870、3985號
，93年度偵字第968號），提起上訴，本院判決如下：
    主  　　文
上訴駁回。
　　事　　　實
一、丁○○為南投縣信義鄉衛生所主任，負責信義鄉內綜理醫療
    之行政管理及醫療門診業務；己○○為南投縣信義鄉衛生所
    醫檢師兼辦防疫業務，均為依法令從事於公務之人員。緣民
    國九十一年八月間，信義鄉衛生所，經南投縣政府撥交補助
    新台幣（下同）二十一萬六千元，藉以辦理有關「桿菌性痢
    疾宣導牆彩繪」工程（以下簡稱宣導牆彩繪工程）採購案，
    同月十三日，己○○簽請依據政府採購法辦理限制性招標，
    即依據同法第二十二條第一項第十二款之規定，邀請具原住
    民身分之人辦理議價，並定於同年八月十五日辦理議價，獲
    知議價訊息之辛○○為承攬上述工程，意圖影響採購結果，
    遂借用具原住民身份之成年人司忠民名義及證件參與議價，
    然因當日承辦人己○○準備之資料不全，代理主持議價程序
    之該所護理長乙○○，遂當場宣告流標。丁○○、己○○雖
    知上情，然為符合南投縣政府衛生局責令於九十一年八月二
    十日前，將憑證報該局核銷之規定，遂基於公務員登載不實
    之犯意聯絡，同意由己○○補齊相關文件後，由借用司忠民
    名義議價之辛○○承作，於未依法完成議價程序之情形下，
    即逕予施作；嗣由己○○在其與丁○○職務上所掌管之議價
    紀錄、議價記錄表公文書上，依辛○○提供之司忠民個人資
    料，登載相關議價之不實紀錄，並向本案會辦人員乙○○、
    監辦人員丙○○等表示，本採購案已補妥資料，請其等於議
    價記錄、議價紀錄表核章，丙○○、庚○○、乙○○等人不
    疑有他，遂一一核章，最後並由丁○○核定。己○○完成上
    開不實議價記錄、議價記錄表後，並持以向南投縣政府衛生
    局核撥該採購案之款項二十一萬元，繼辛○○之妻鍾素珍持
    司忠民之證件，向南投縣信義鄉衛生所之出納庚○○請領採
    購之款項，足生損害於政府採購之正確性。
二、九十一年十月間，南投縣政府再撥交四十九萬元補助「桿菌
    性痢疾防疫宣導看板（共七座）」工程（以下簡稱防疫看板
    工程），經己○○簽請該所總務周裕祥辦理，同年十月二十
    一日、同年十一月二十五日，經該所採限制性招標，即依據
    政府採購法第二十二條第一項第十二款之規定，邀請具原住
    民身分之人辦理議價、公開比價，然或因資料不備，或無人
    參與比價而未完成採購。同年十二月十三日，周裕祥再次簽
    請於同年十二月十八日辦理公開比價，獲知此情之辛○○，
    為承攬防疫看板工程，遂承前違反政府採購法之概括犯意，
    意圖影響採購結果，借用具原住民身份之司忠光名義及證件
    參與公開比價，並以四十八萬三千元之價格得標。同年十二
    月間，南投縣仁愛鄉衛生所，亦經南投縣政府撥交補助七十
    萬元藉以辦理有關「桿菌性痢疾防疫宣導看板（共十座）」
    採購案，該所人員依據政府採購法第二十二條第一項第十二
    款之規定，邀請具原住民身分之人辦理公開比價，辛○○獲
    知此情後，亦承續上開借用他人名義投標之概括犯意，借用
    具原住民身份之司忠光名義、證件及未獲同意之司忠民名義
    ，參與於九十一年十二月十九日下午十五時，在仁愛鄉衛生
    所臨時辦公室舉行之公開比價，其中以司忠光名義填寫標價
    七十一萬六千元之標單、另以司忠民名義填寫標價七十三萬
    五千元之標單參與投標，後經減價後，由司忠光名義，以六
    十九萬五千元得標。
三、案經台灣南投地方法院檢察署檢察官指揮法務部調查局南投
    縣調查站偵查起訴及南投縣調查站移送該署檢察官偵查移送
    併案審理。
　　理　　  由
一、認定犯罪事實所憑之證據及理由：
    訊之被告丁○○、己○○對前揭製作不實之議價記錄、議價
    記錄表等情坦白承認，然否認有偽造文書之犯意，丁○○、
    己○○均辯稱：伊等均無採購經驗，為求儘速完成工程之採
    購、施作，以為以補件之方式完成議價記錄即可，並無登載
    不實之犯意云云。被告辛○○對借用司忠民、司忠光名義參
    與上開信義鄉衛生所宣導牆彩繪工程、信義鄉衛生所防疫看
    板工程、仁愛鄉衛生所防疫看板工程案坦白承認，然辯稱：
    因己○○向其表示，本件採購案很急，要伊請具原住民身份
    者投標，伊才以此方式投標，並無不法，仁愛鄉衛生所防疫
    看板工程部分，係因伊承辦信義鄉衛生所工程後，經仁愛鄉
    衛生所邀請，伊不知借用他人名義投標屬不法。經查：
    1.有關南投縣信義鄉衛生所於九十一年八月十五日辦理宣導
      牆彩繪案工程議價時，因被告己○○未備齊投標資料，代
      理主持議價程序之護理長乙○○宣布流標，並將此情告知
      丁○○，丁○○則請承辦人補資料辦理，嗣被告辛○○於
      未依法完成議價程序之情形下，逕施作完工，被告己○○
      製作議價記錄、議價記錄表、合約書，要求相關人員補章
      等情，業據證人乙○○（見九十二他字卷第第一七九頁、
      原審卷第九十九頁）、丙○○（見上開他字卷第一七七頁
      、原審卷第一一五頁）、庚○○（上開他字卷第一八○頁
      、原審卷第一一八頁、第一一九頁）等人於偵查、原審及
      本院審理時證述屬實，並有議價記錄表、議價記錄各乙份
      、南投縣政府工程契約影本乙份（見上開他字卷第三十三
      至三十四頁、第六十五頁）等附卷可稽。而證人即監督投
      標之南投縣衛生局督導戊○於本院審理時結證稱，因資料
      不足，會議過程很簡單，幾分鐘就結束了，伊就離開了，
      更足證九十一年十一月十五日之工程投標流標，並未成立
      。
    2.按議價記錄、議價紀錄表乃用以證明各件工程發包已經過
      廠商投標比價之作業程序過程，始交由投標最低之得標廠
      商承攬，為公務員職務上所製作之文書，為公文書應無疑
      義，本件議價紀錄表、議價記錄、合約書所載時日既未完
      成議價，被告己○○、丁○○猶於事後為不實登載，以示
      完成議價，自屬不實事項，且該記載亦與信義鄉衛生所對
      於工程發包等管理事項之正確性有關，亦足以生損害於公
      眾，被告二人職司其職，竟登載不實資料於該文書上，即
      非單純之行政疏失所得脫免罪責。
    3.另被告辛○○借用具原住民身份之司忠光、司忠民分別參
      與南投縣信義鄉衛生所宣導牆彩繪工程、防疫看板工程、
      南投縣仁愛鄉衛生所防疫看板工程，得標後，相關工程由
      其承作、會同驗收，並由其妻辦理請款等情，亦分據證人
      司忠民（見上開他字卷第一七五頁反面、第一七六頁、原
      審卷）、司忠光（見九十三年偵字第八九六號卷第一五○
      頁）鍾素貞（見上開他字卷第一七八頁）於偵查時證述屬
      實，並有請款單據、核銷憑證等資料附卷可參（見外放之
      南投縣信義鄉衛生所辦理宣導彩繪牆、防疫看板工程卷）
      。證人司忠民、司忠光、鍾素貞在偵查中向檢察官所為之
      供詞，並無顯有不可信之情況，自得作為證據。至證人司
      忠民、司忠光於原審審理時證稱上開工程係渠等得標後，
      沒時間施作，才轉由辛○○負責（見原審卷第一二八頁、
      第一三一頁），顯屬迴護被告辛○○之詞，不足為採。
    4.綜上，本件事證明確，被告丁○○、己○○、辛○○犯行
      ，均堪以認定，應依法論科。至被告辛○○請求函南投縣
      信義鄉公所，查詢本件〝桿菌性痢疾性宣導牆彩繪〞暨〝
      桿菌性痢疾防疫看板〞部分，於議價、比價時，參與議價
      、比價廠商，除必須具有原住民身份外，尚須具備何種資
      格，是否須檢附個人證照暨營利事業登記證、公司執照等
      。據南投縣信義鄉公所函復，非屬該所權限，而南投縣政
      府衛生局卻函復，應由信義鄉衛生所依案件之特性及實際
      需要訂定，彼此推諉，惟查本件為限制性投標，投標資格
      限原住民，為證明投標者為原住民，自須檢附證明為原住
      民之個人證照及營利事業登記證暨公司執照，此為事理所
      必然，故本院認為無庸再予函查。又被告辛○○請求函信
      義鄉公所，查詢本案工程有無限制轉包之規定云云。查本
      案係被告辛○○借用他人名義及證件投標，此為被告辛○○自認之事實，故本院認為亦無函查之必要，併此敘明。
二、論罪科刑之理由：
  (一)被告丁○○、己○○所為，均係犯刑法第二百十六條、第二
    百十三條行使公務員登載不實文書罪。被告辛○○所犯的罪
    名，則為違反政府採購法第八十七條第五項前段之意圖影響
    採購結果而借用他人名義及證件投標罪。被告丁○○、己○○就所犯行使公務員登載不實文書罪部分有犯意之聯絡及行
    為之分擔，均為共同正犯。被告己○○利用並非深知內情之
    職員庚○○、丙○○、乙○○於不實之議價記錄、議價記錄
    表核章表示已完成議價資料，係間接正犯。又上開偽造之議
    價紀錄，嗣持以向南投縣政府衛生局辦理核銷行使，登載不
    實之低度行為，應為高度之行使行為所吸收，不另論罪。被
    告辛○○先後三次借用他人名義投標，時間緊接，罪名與構
    成要件相同，顯係基於概括犯意而為，應依連續犯規定論以
    一罪，並加重其刑。另公訴意旨於論罪法條部分，雖未論及
    被告丁○○、己○○行使公務員登載不實罪名部分，惟其於
    事實部分已敘及，自屬起訴範圍，本院應一併審理。原審以
    被告等三人罪證明確，適用政府採購法第八十七條第五項，
    刑法（漏引第十一條前段，應予補正）第五十六條、第二十
    八條、第二百十六條、第二百十三條，審酌被告丁○○、己○○雖為前述議價記錄、議價紀錄表不實之登載，但動機在
    於配合預算之執行，一時失慮觸法，及其以往並無不良紀錄
    、品行尚佳，及犯罪後之態度等一切情狀，被告辛○○三次
    借用他人名義投標，影響政府採購之情節非輕，及犯罪之動
    機、目的、手段、智識程度、造成之危害，及其犯後之態度
    等一切情狀，被告丁○○、己○○，各量處以有期徒刑一年
    二月，被告辛○○量處以有期徒刑一年二月，經核認事用法
    並無違誤，被告等三人上訴意旨否認犯罪，為無理由，應予
    駁回。
三、不另為無罪諭知部分：
  (一)公訴意旨另以：被告丁○○、己○○經辦上開南投縣政府衛
    生局撥交補助之宣導牆彩繪工程、防疫看板工程二項採購案
    時，均事先與不具原住民身分之包商辛○○約定，由辛○○
    以原住民身份之人充當議價者，以虛偽議價之方式辦理議價
    ，而順利承做上述二工程，辛○○並因此於宣導牆彩繪案獲
    取不法利益約十二萬五千元，於防疫看板案獲取不法利益二
    十六萬六千元，因認被告三人，另共同涉有貪污治罪條例第
    六條第一項第四款對於主管之事務直接圖利之罪，且被告丁○○、己○○共同涉犯政府採購法第八十七條第三項以詐術
    或其他非法方法，使開標發生不正確結果之罪。另併案意旨
    以：被告辛○○於承攬南投縣仁愛鄉衛生所防疫看板工程案
    件，亦與該所主任姜仁智、放射師兼辦總務沈文永，循上開
    借用原住民身份者，虛偽參與限制性招標，承作仁愛鄉宣導
    防疫看板工程，共犯貪污治罪條例第六條第一項第四款圖利
    罪嫌。
  (二)公訴意旨認被告丁○○、己○○、辛○○涉犯貪污治罪條例
    第六條第一項第四款圖利罪嫌，無非以共同被告己○○之供
    述及證人司忠民、司忠光、鍾素珍、庚○○、丙○○、乙○○、戊○、林榮欽等分別於調查及偵查中之證述，及卷附信
    義鄉衛生所辦理上開宣導牆彩繪工程及防疫看板工程相關簽
    呈、議價、比價記錄等資為論據。訊之被告丁○○、己○○
    、辛○○均堅決否認有何圖利之犯行，被告丁○○辯稱：伊
    與辛○○不熟識，宣導牆彩繪案工程是不諳政府採購法令情
    形下，才會以補件方式辦理；防疫看板工程案依法辦理議價
    、比價後，才完成採購，並無不法等語。被告己○○辯稱：
    宣導牆彩繪案工程，係因預算執行期限將屆，遲遲無法完成
    發包，經人介紹後，才請辛○○幫忙承作。被告辛○○辯稱
    ：伊對政府採購法令不熟，不知如此投標工程會觸法等語。
    另併案意旨認被告辛○○涉犯圖利罪嫌，則以證人田秀燕、
    陳慧珍、柯謙二、司忠民於調查及偵查中之證述及卷附之南
    投縣仁愛鄉衛生所防疫看板簽呈、公開比價清單、開標紀錄
    表等文件等資為論據。
  (三)按犯罪事實應依證據認定之，無證據不得認定犯罪事實；不
    能證明被告犯罪者，應諭知無罪之判決，各為刑事訴訟法第
    一百五十四條第二項、第三百零一條第一項所明定。又貪污
    治罪條例第六條第一項第四款之公務員對於主管事務圖利罪
    ，固不以圖利自己為限，然前提均在於藉由執行或監督公務
    而為自己或他人謀取不法利益之意圖。而有無此項犯意，在
    訴訟上必須依憑確實之積極證據而為認定，不能憑空臆斷（
    參考最高法院八十六年度台上字第六八七四號判決意旨）。
    又圖利罪之成立，應以行為人對於主管或監督之事務。明知
    違背法令，直接或間接圖自己或其他私人不法利益，並因而
    獲得利益為構成要件。
  (四)經查：
    1.宣導牆彩繪部分：
      本件共同被告己○○雖歷次於調查及偵查中供述：伊將
        信義鄉衛生所擬辦理宣導牆彩繪工程訊息透露與辛○○
        知悉，辛○○即直接與丁○○洽商，後伊請示丁○○，
        丁○○同意以議價方式辦理，經請教衛生局人員表示若
        由原住民廠商承作，即可用議價方式辦理後，伊即請辛○○找具原住民身份之人參與議價，丁○○對辛○○將
        借用原住民名義身份者參與議價知情，合約書所載得標
        金額二十一萬元，係其與辛○○談妥後，告知丁○○，
        丁○○過目後簽名表示同意等語（見九十二年他字第三
        一二號卷第五十八頁、第六十一頁），然此情為被告丁○○所否認，質之被告辛○○，於調查、偵查及原審審
        理時均供證，丁○○未曾與其談過採購案或向己○○稱
        宣導牆彩繪案工程已與丁○○談妥等語（見九十二年他
        字第三一二號卷第一六四頁、同上他字卷第一八二頁、
        原審卷第一九七頁），亦與被告己○○所述相違，且卷
        內亦無其他佐證，足認共同被告己○○此項不利於丁○○之供述，確與事實相符，自不得僅依共同被告己○○
        片面之供述，認定被告丁○○有於辦理招標前，與被告
        辛○○共同謀議約定由辛○○分別利用具有原住民身份
        之司忠民、司忠光為人頭，承攬本件宣導彩繪牆工程及
        防疫看板工程之事實。
      再南投縣政府衛生局於九十一年七月八日，曾以該局投
        衛局防字第九一○一二○二○號公文函請信義鄉衛生所
        ，就有關山地鄉桿菌性痢疾防制衛教宣導繪圖比賽暨宣
        導彩繪活動第二階段經費，該所獲分配之經費二十一萬
        六千元，應儘速依法定程序請廠商辦理宣導牆彩繪，並
        於九十一年八月二十日前將憑證報該局核銷，有上述公
        文附卷可參（見上開他字卷第三十五頁），被告丁○○
        於九十一年八月一日甫接任該所主任，逢辦理核銷期限
        將屆，於本件宣導牆彩繪工程，採限制性招標辦理，衡
        情在於儘速完成採購、辦理核銷，非出於圖利特定人之
        目的。
      上述宣導牆彩繪工程辦理議價時，具原住民身份之司忠
        民曾到場，業經證人乙○○證述在卷（見原審卷第一百
        零三頁），證人庚○○於原審審理時亦證述，丁○○請
        承辦人員補齊資料後，交給那個原住民作等語（見原審
        卷第一一九頁），則依九十一年八月十五日信義鄉衛生
        所辦理宣導牆彩繪案工程之議價情形觀之，參與投標者
        為原住民，被告丁○○亦指示由具原住民身份者承作，
        被告丁○○之原始認知，在將宣導彩繪牆工程交具原住
        民身份者承作，足以認定，其所辯未與被告辛○○就本
        件工程有何接觸或共同謀議由辛○○借用原住民身份投
        標，即堪採信。
    2.防疫看板部分：
      查前揭防疫看板工程，於被告己○○簽請該所總務周裕
        祥會辦後，周裕祥先於九十一年十月十四日簽請依政府
        採購法第二十二條第二項第十二款辦理議價。同年十月
        二十一日該所辦理議價，因議價資料不足，未辦理議價
        。其間因南投縣政府衛生局政風室主任劉季川要求該所
        ，不能以一家廠商議價方式辦理招標，周裕祥遂於同年
        十一月十五日簽請建議採原住民優先公開比價方式辦理
        ，經被告丁○○批示依政府採購法辦理後，並於九十一
        年十一月二十五日，將此訊息刊登於信義部落刊物，經
        於同年十二月四日辦理公開比價，因該日無人參與投標
        ，當場宣布流標。同年十二月十三日周裕祥再次簽請於
        同年十二月十八日辦理公開比價，當日有二家廠商參與
        投標，合格者僅有一家，經減價後以四十八萬三千元由
        司忠光得標等情，有卷附之簽呈、議價資料、公開比價
        資料附卷可參（見上開他字卷第一三九至第一五三頁）
        ，則本件防疫看板採購案主辦人係該所總務周裕祥，被
        告己○○僅就規格審查提供意見，就此部分，當無構成
        犯罪之可言。公訴意旨以本件防疫看板採購案，仍屬被
        告丁○○、己○○、辛○○共謀以借用原住民身份參與
        限制性招標，以圖利辛○○，顯與卷內事證相違。
      從本件防疫看板工程歷經議價、公開比價無法完成採購
        ，於預算執行年限將屆前，方以公開比價減價後辦妥招
        標，其過程之波折，亦無法印證本件屬被告丁○○、辛○○早事先共謀由辛○○借用原住民名義標取工程圖利
        之事實。
    (五)另證人即南投縣廣告工程商業公會理事長林榮欽於調查站
      接受訊問時，固證述上開宣導牆彩繪工程，依照一般標準
      之作業費用流程（含稅）僅需約八萬五千元之費用、防疫
      看板工程，每座看板約為三萬一千元，七座共二十一萬七
      千元。惟上開費用僅依調查員提出書面所載之格式、大小
      尺寸推估，並未現場查勘，且估計的費用，僅算及成本，
      尚不含設計、安裝、路程交通費用及利潤等情，業據證人
      林榮欽於原審審理時證述屬實（見原審審理卷第一八七頁
      、第一八八頁）。經原審函請台中縣廣告工程商業同業公
      會就本件宣導牆彩繪工程、防疫看板工程施作之市場合理
      價格鑑定，經該會派員會同原審查勘後，該會認：
      1.本件宣導牆彩繪工程，以各項費用明細包括：同富國小
        外牆彩繪（四萬九千元至七萬三千五百元）、筆石烤漆
        文字暨彩繪看板一萬六千五百元至一萬八千一百五十元
        ）、信義烤漆文字暨彩繪看板（一萬六千五百元至一萬
        八千一百五十元）、信義橋外牆彩繪（七萬八千元至十
        萬八千元）、整壁工資（二萬六千元）、營業稅（九千
        三百元至一萬二千一百九十元）、合理利潤（三萬七千
        二百元至四萬八千七百六十元），因認全案總價約二十
        三萬二千五百元至三十萬四千七百五十元間。
      2.本件防疫看板工程施作之價格包括宣導看板七座（二十
        五萬二千七百元）、營業稅一萬二千六百三十五元、合
        理利潤五萬零五百四十元，認全案總價三十一萬五千八
        百七十五元。
      3.上開鑑定報告有該會九十四年四月二十五日廣告國會字
        第五六號函附卷可參（見原審卷第三一六、第三一七頁
        ），其並於查估明細表中說明本案之估價，不含「彩繪
        圖樣設計費」（見原審卷第三一八頁以下），則對照前
        開被告辛○○得標承作之價格，被告辛○○以低於市場
        合理價格之價格承作之宣導彩繪牆工程，於宣導看板工
        程，承作之價格雖高於市場合理價格，然亦非如公訴意
        旨所認獲有二十六萬六千元之超額利益，且被告辛○○
        借用司忠民、司忠光名義承包上開工程，雖屬不法，然
        其既均已依約定施工，而後領得工程款，並非獲得不法
        利益，況其獲利多少或盈虧，仍取決於個案之市場時空
        環境，非一概而論，要不能以承攬之工程價格，高過市
        場合理價格，即認其取得之利益，屬不法利益。
    (六)再政府採購法第八十七條第三項之以詐術方法，使開標發
      生不正確結果罪；係指行為人以詐術或其他非法方法，使
      廠商無法投標或開標發生不正確結果為成立要件。亦即行
      為人須對參與投標廠商或相關承辦人員施用詐術或其他非
      法之方法，使參與投標廠商或相關承辦人員陷於錯誤，致
      廠商無法投標或開標發生不正確結果之謂。查上開宣導牆
      彩繪工程案，於九十一年八月十五日議價時，因資料不足
      ，遭代理主持之乙○○宣布廢標，並未進行至開標階段，
      與開標正確與否無涉，被告己○○、丁○○事後以補製作
      不實之議價記錄等文件完成招標，顯不該當於詐術或以不
      正方法使開標發生不正確結果罪。另防疫看板工程案，係
      由主辦人信義鄉衛生所總務周裕祥依法辦理公開比價、減
      價後，由借用司忠光名義之辛○○得標，其比價過程，形
      式上均無不法，與上開以詐術或其他非法方法，使開標發
      生不正確結果罪，亦不該當。
    (七)末查，共犯在學理上，有任意共犯與必要共犯之分，前者
      指一般原得由一人單獨完成犯罪而由二人以上共同實施者
      ，當然有刑法總則共犯之適用，後者指須有二人以上參與
      實施始能成立之犯罪而言。必要共犯，尚可分為二人以上
      朝同一目標共同參與犯罪實施之「聚合犯」，及二個或二
      個以上之行為人，彼此相互對立之意思經合致而成立犯罪
      之「對向犯」。「對向犯」因行為者各有其目的，各就其
      行為負責，彼此間並無犯意之聯絡，當然無適用刑法第二
      十八條共同正犯之餘地。又貪污治罪條例第六條第一項第
      四款之圖利罪，係屬身分犯，以依據法令從事公務之人員
      為犯罪主體，無此身分者，依同條例第三條之規定，固亦
      得成立本罪之共同正犯。然若該有此身分者所圖利之對象
      ，即係該無此身分者，而二人係居於彼此相互對立之對向
      關係，則二人之行為既各有其目的，分別就各該行為負責
      ，彼此間並無犯意聯絡與行為分擔，除另有處罰該無此身
      分者之他項罪名外，尚難以上開圖利罪之共同正犯論處。
      此觀之同條例第十一條之行賄罪，其法定刑遠較上開圖利
      罪為輕，無此身分者，就違背職務之行為行賄時，僅論以
      較輕之行賄罪，未行賄時，殊無反論以較重之圖利罪自明
      ，最高法院九十一年度台上字第六七五六號判決可資參照
      ，被告辛○○不具公務員身份，公訴意旨及併案意旨復認
      被告辛○○為上開採購案之被圖利對象，揆諸上開說明，
      被告辛○○之行為，與貪污治罪條例第六條第一項第四款
      之罪名不符至明。
    (八)綜上，被告丁○○、己○○上述宣導牆彩繪案之採購行為
      ，既無為自己或其他私人圖取不法利益之直接故意，於辦
      理防疫看板工程採購案件，亦無違背法令之處，顯與圖利
      罪及政府採購法第八十七第三項之罪之構成要件不該當，
      而被告辛○○三次借用他人名義投標，亦與貪污治罪條例
      第六條第一項第四款之圖利罪之主體構成要件不符。是以
      被告丁○○、己○○、辛○○被訴違反貪污治罪條例第六
      條第一項第四款圖利罪、違反政府採購法第八十七條第三
      項之罪部分，被告辛○○被訴違反貪污治罪條例第六條第
      一項第四款圖利罪部分，均屬不能證明其犯罪，惟依公訴
      意旨此部分與上開有罪部分，係有牽連犯之裁判上一罪關
      係，故均不另為無罪之諭知。
據上論斷，應依刑事訴訟法第三百六十八條，判決如主文。
本案經檢察官甲○○到庭執行職務。
中　　華　　民　　國　　94　　年　　11　　月　　16　　日
              刑事第二庭  審判長法　官　李　璋　鵬
              　　　　　　　　　法　官　蕭　錦　鍾
              　　　　　　　　　法　官　胡　森　田
上列正本證明與原本無異。
如不服本判決應於收受送達後十日內向本院提出上訴書狀，其未
敘述上訴之理由者並得於提起上訴後十日內向本院補提理由書（
均須按他造當事人之人數附繕本）。
　　　　　　　　　　　　　　　　書記官　林　振　甫
中　　華　　民　　國　　94　　年　　11　　月　　17　　日
　　　　　　　　　　　　　　　　　　　　　　　　　　　Ｒ
